【裁判字號】    89,訴,320
【裁判日期】    900725
【裁判案由】    違反水利法
【裁判全文】
臺灣桃園地方法院刑事判決                          八十九年度訴字第三二號
    公  訴  人  臺灣桃園地方法院檢察署檢察官
    被      告  甲○○
右列被告因違反水利法案件，經檢察官提起公訴（八十八年度偵字第一八一四八號）
，本院判決如左：
    主  文
甲○○連續違反在公有山坡地內，不得擅自從事廢棄物之處理之規定，處有期徒刑拾
月，緩刑肆年。
    事  實
一、甲○○係桃園縣龜山鄉○○○路六三三之一號裕大車體工業有限公司（下稱裕大
    公司）負責人，其明知主管機關桃園縣政府為保護水道，禁止在行水區內傾倒廢
    棄物等足以妨礙水流之行為，且在公有山坡地內，不得從事廢棄物之處理，而裕
    大公司廠房後方，位於桃園縣龜山鄉○○○段坑底小段二八四之九四號土地如附
    圖所示之Ａ部分約七十平方公尺，為尋常洪水位達到地區，周邊又無堤防，係塔
    寮坑溪行水區，且該處並經行政院、台灣省政府先後於民國六十八年十一月二十
    一日、六十九年二月六日，依序以行政院台六八經字第一一七○一號函、台灣省
    政府府農山字第一二○一六六號函公告為山坡地，竟仍貪圖方便，而基於違反上
    開水利法、山坡地保育利用條例等規定之概括犯意，自民國八十六年六月三十日
    起至八十七年七月二日止，連續在上處行水區內，傾倒裕大公司生產所剩之車檯
    、木屑、角鐵等廢棄物（詳細次數無從查考）；使該處原有河道寬度自二十四公
    尺縮減為二公尺，阻斷河流斷面逾半，而妨礙水流，致生危害於附近居民之公共
    安全。嗣於八十七年七月二日，為桃園縣政府河川巡防員在上址查獲。
二、案經桃園縣政府移送台灣桃園地方法院檢察署檢察官偵查起訴。
    理  由
一、訊據被告甲○○否認有何違反水利法犯行。辯稱：伊是在八十六年八月七日買下
    裕大公司，當初買的時候就是現狀，沒有再傾倒工廠的廢棄物，伊收到水利局罰
    單後就在伊土地上建擋土牆以區隔行水區土地，東西都不是伊倒的云云。經查：
（一）裕大公司廠房後方即本件行水區內土地，確有堆積該公司生產之車檯、木屑等
      廢棄物一節，業據桃園縣政府以八十八年四月十四日八八府工水字第五０九四
      三號函詳敘甚明，並經台灣桃園地方法院檢察署檢察官到場勘驗無誤，囑託桃
      園縣桃園地政事務所製有土地複丈成果圖一紙附卷可按。且桃園縣政府稽查人
      員確曾於八十七年七月二日、十一月十三日二次至現場取締科處罰鍰，並限期
      恢復原狀等情，亦有該府八十七年七月二日、十一月十三日河川巡防取締工作
      日記等件附卷可參。被告雖辯稱：我工廠沒有丟廢棄物云云，惟證人即桃園縣
      政府稽查人員吳國良到庭結證稱：縣府人員有實地比對過，河道內之廢棄物與
      裕大公司之廢棄物是一樣的，塔寮坑溪河道被廢棄物阻斷一半等語（本院八十
      九年四月十七日筆錄），且觀之卷附現場照片十六張，傾倒在本件行水區土地
      上之廢棄木板、角鐵等物，與裕大公司廠內之木板、角鐵外觀相同，部分廢料
      表面乾燥如新，並無風吹雨淋痕跡，傾倒地點又緊鄰裕大公司廠房後方，足認
      上開廢棄物確係被告近日丟棄，非陳年廢物可比；是被告所辯顯係卸責之詞，
      並不足採。
（二）上開塔寮坑溪溪畔並無堤防，此經本院到場勘驗無誤，並有卷附現場照片可參
      ，依水利法施行細則第一百四十二條第二款、台灣省河川管理規則第四條第一
      項第二款等規定，應依尋常洪水位達到地區為行水區。又本件土地業經桃園縣
      政府劃定為河川區域，則有塔寮坑溪洪水道治理計畫用地圖集一份在卷可考。
      再經本院函詢桃園縣政府本件塔寮坑溪水道治理計畫用地範圍製作時間結果，
      據覆為八十三年三月，且至今並未修訂等語，有該府九十年三月一日九十府工
      水字第三七六０五號函附卷可考。綜上，本諸河水流量因時因地時有變化，而
      該處係屬經桃園縣政府劃定為行水區之水利地，為人為估計塔寮坑溪流經該處
      時，可能覆沒之面積，且該水道治理計畫用地範圍圖製作時間為八十三年，距
      本件傾倒時間係自八十六年起不過三年，河道尚不致有重大變化等因素，並參
      酌水利法施行細則第十六條之一規定，是本件塔寮坑溪行水區範圍，應可依上
      開圖籍認定之。另本件傾倒現址為公有山坡地，並有土地登記謄本、台灣省山
      坡地範圍地段明細表等件在卷可考。再者，上開廢棄物詳細傾倒地點、面積，
      雖經台灣桃園地方法院檢察署檢察官到場勘驗無誤，並囑託桃園縣桃園地政事
      務所製有土地複丈成果圖一紙附卷可按；惟經以塔寮坑溪河川圖籍與上開複丈
      成果圖相互套繪結果，本件佔用河道部分，應為附圖Ａ所示，面積約七十平方
      公尺部分，至其餘傾倒廢棄物部分（即附圖Ｂ、Ｃ部分）係屬塔寮坑溪河道以
      外範圍，尚與本件無涉，附予敘明。
（三）經本院函詢桃園縣政府上開廢棄物阻塞水流狀況，據覆依地籍圖與現況河道寬
      度相互比對結果，被告傾倒之廢棄物，使塔寮坑溪原有河道寬度，自二十四公
      尺縮減為二公尺，已阻斷該處河流斷面逾半等語，有該府八十九年五月二十九
      日八九府工水字第九四九四０號函暨所附右水道治理計畫用地範圍圖、地籍圖
      各一份附卷可考。又本院到場履勘結果，因該處已經清除改變，就廢棄物阻塞
      水流狀況無從再予調查，則有本院八十九年十一月七日勘驗筆錄可稽。依現有
      證據以觀，可認塔寮坑溪溪水流經該處時，將可能因河面寬度驟減，無法正常
      流通，如遇大雨沖刷，該處河床更可能因無從容納上游水流，而有溢出河床成
      災之公共危險。另查，本件經桃園縣政府農業局勘查結果，認現場雖因土沙流
      失，而有以鋼軌樁固定，再以鐵皮圍網之情形，惟尚無產生立即危險，致生水
      土流失與基座滑移，有該府九十年五月二十三日九十府農保字第九九三八九號
      函暨所附會勘記錄附卷可稽，應無水土流失之危險，併予敘明。
（四）至公訴人固認被告係自八十年間起傾倒上開廢棄物，惟被告係在八十六年六月
      三十日，始向前手陳森澤購買本件裕大公司所在房地，有土地買賣所有權移轉
      契約書、所有權狀、稅捐繳納通知書等件附卷可稽，佐以被告辯稱：伊是在八
      十六年八月七日買下裕大公司等語，是其傾倒廢棄物日期，應以上開八十六年
      六月三十日為可採。
（五）綜上所述，本件事證明確，被告所辯無非卸責之詞，不足採信，其犯行堪予認
      定。
二、按主管機關為保護水道，應禁止在行水區內傾倒廢棄物，足以妨礙水流之行為，
    水利法第七十八條第一項第一款定有明文。又在公有山坡地內不得從事廢棄物之
    處理，山坡地保育利用條例第十條、第九條第八項亦有明文。核被告甲○○在上
    開行水區內私倒廢棄物，而妨礙水流，致生公共危險之所為，係犯水利法第九十
    二條之一第一項後段之罪，及山坡地保育利用條例第三十四條第一項之罪。公訴
    人未引用山坡地保育利用條例之規定，此部分事實適用之法條應予告知；另被告
    所為尚未致生水土流失之結果，此如前述，是其所為尚與水土保持法第三十二條
    第一項之罪有間，附予敘明。被告先後多次犯行，時間緊接，所犯構成要件相同
    罪名，顯係基於概括犯意，為連續犯，依刑法第五十六條以一罪論。所犯上開二
    罪間係一行為觸犯數罪名，依刑法第五十五條從較重之山坡地保育利用條例罪處
    斷。爰審酌被告此前尚無前科，有台灣高等法院被告全國前案記錄表一紙附卷可
    稽，其犯後並未坦承犯行，惟態度尚佳，並施做擋土牆以資彌補，有照片二張可
    參等一切情狀，量處如主文所示之刑，以示懲儆。末查被告前未曾受有期徒刑以
    上刑之宣告，有右紀錄表可稽，此次一時失慮，偶罹刑典，經此刑之宣告後，應
    知警惕而無再犯之虞，本院因認暫不執行其刑為當，爰併宣告緩刑四年，用啟自
    新。
三、公訴意旨固認：被告甲○○自八十年起，連續在上址行水區內傾倒廢棄物，造成
    原有河川通水斷面縮小，足以妨害水流，致生公共危險，亦涉有違反水利法第九
    十二條之一第一項後段之罪嫌。惟被告應係自八十六年六月三十日起始接手上開
    工廠，此如前述，是被告此部分犯行尚屬不能證明，惟此部分事實與前開已起訴
    部分之事實間有連續犯裁判上一罪之關係，爰不另為無罪之諭知。
據上論斷，應依刑事訴訟法第二百九十九條第一項前段，水利法第九十二條之一第一
項後段，山坡地保育利用條例第三十四條第一項，刑法第十一條前段、第五十六條、
第五十五條、第七十四條第一款，判決如主文。
本案經檢察官陳雅譽到庭執行職務。
中        華        民        國    九十    年    七    月    二十五    日
                                  臺灣桃園地方法院刑事第五庭
                                      法  官
右正本證明與原本無異
如不服本判決書應於送達後十日內向本院提出上訴狀
                                      書記官    口  口  口
中      華      民      國      八十        年    口口    月    口口    日
附錄法條：
水利法第七十八條第一項第一款、第九十二條之一第一項後段
山坡地保育利用條例第九條、第十條、第三十四條第一項


司法院資訊處製作；財團法人民間司法改革基金會備份。
